臺灣士林地方法院刑事判決
                                   110年度審易字第1341號
公  訴  人  臺灣士林地方檢察署檢察官
被      告  陳鶴齡



上列被告因違反毒品危害防制條例案件，經檢察官聲請簡易判決
處刑（110 年度毒偵字第1033 號），本院士林簡易庭認不宜逕
以簡易判決處刑（110 年度士簡字第368 號），移由本院刑事庭
改依通常訴訟程序審理，並判決如下：
    主  文
本件公訴不受理。
    理  由
一、聲請意旨略以：被告甲○○曾因施用毒品案件，經臺灣桃園地
    方檢察署檢察官以107 年度毒偵字第733 號為命戒癮治療之
    緩起訴處分確定，並於民國108 年5 月15日履行完畢該戒癮
    治療之療程。復因施用毒品案件，經法院判決處有期徒刑2 
    月確定，甫於109 年10月21日易科罰金執行完畢。詎被告仍
    於110 年4 月8 日1 時許，在臺北市○○區○○路0 段000 巷00
    號6 樓住處，施用第二級毒品甲基安非他命，嗣於同日10時
    44分許，在上址為警查獲，並扣得安非他命吸食器1 組、甲
    基安非他命1 小包（驗餘淨重0.1308公克）等物，因認被告
    涉犯毒品危害防制條例第10條第2 項之施用第二級毒品罪嫌
    。
二、按起訴之程序違背規定者，應諭知不受理之判決，且得不經
    言詞辯論為之，此觀刑事訴訟法第303 條第1 款、第307 條
    規定自明。又犯毒品危害防制條例第10條之罪者，檢察官應
    聲請法院裁定，或少年法院（地方法院少年法庭）應先裁定
    ，令被告或少年入勒戒處所觀察、勒戒，其期間不得逾2 月
    ；依前項規定為觀察、勒戒或強制戒治執行完畢釋放後，3 
    年後再犯第10條之罪者，適用前2 項之規定，修正後之毒品
    危害防制條例第20條第1 項、第3 項定有明文。次按毒品危
    害防制條例第24條第1 項、第2 項規定修正後，檢察官可依
    刑事訴訟法第253 條之2 第1 項第4 款至第6 款或第8 款規
    定為多元之附條件緩起訴處分，不限於「附命緩起訴」，以
    使毒品施用者獲得有利於戒除毒癮之適當處遇，且該附條件
    緩起訴經撤銷後，檢察官應繼續偵查或起訴，其立法理由並
    說明：「緩起訴處分是利用機構外之處遇，協助施用毒品者
    戒除毒癮，為達成戒除毒癮之目的，於撤銷緩起訴處分後，
    宜由檢察官依法繼續偵查或起訴，亦即仍有現行條文第20條
    觀察、勒戒及強制戒治制度之適用，俾利以機構內之處遇方
    式協助其戒除毒癮，亦得為不同條件或期限之緩起訴處分」
    等語，與修正前所定之「依法追訴」不同，則新法規定之附
    條件緩起訴處分與曾受「觀察、勒戒或強制戒治」之處遇，
    已無法等同視之。又修正後毒品危害防制條例對於施用毒品
    者之思維，已擺脫以往側重於「犯人」身分之處罰，著重其
    為病患之特質，因此放寬觀察、勒戒或強制戒治制度之適用
    時機，以協助施用者戒除毒癮，復基於憲法應保障人民之生
    存權，及根據每個國民生存照顧需要提供基本給付之理念，
    對於經監獄監禁處遇後仍再犯之施用毒品者，更應恢復以機
    構內、外之治療協助其戒除毒癮，是以修正後毒品危害防制
    條例第20條第3 項所謂「3 年後再犯」，只要本次再犯（不
    論修正施行前、後）距最近1 次觀察、勒戒或強制戒治執行
    完畢釋放，已逾3 年者，即該當之，不因其間有無犯施用毒
    品罪經起訴、判刑或執行而受影響。亦即對於戒除毒癮不易
    者，唯有以機構內、外處遇及刑事制裁等方式交替運用，以
    期能控制或改善其至完全戒除毒癮，此為本院已達成一致之
    法律見解。則被告縱為屢犯施用毒品罪之成癮慣犯，其間復
    曾因施用毒品罪，經起訴、判刑或執行，只要本次再犯施用
    毒品罪距其最近1 次觀察、勒戒或強制戒治執行完畢釋放後
    ，已逾3 年者，既仍有修正後毒品條例第20條第3項規定之
    適用，依舉重明輕之法理，倘僅經檢察官為「附命緩起訴」
    而非起訴、判刑，不論有無完成戒癮治療，其再犯更有適用
    同條例第20條第3 項規定，施以「觀察、勒戒或強制戒治」
    之必要（最高法院109 年度台上大字第3826號大法庭裁定、
    最高法院110 年度台上字第2096號判決意旨參照）。是成年
    被告因施用毒品罪，經檢察官為附命戒癮治療之緩起訴處分
    確定，且已完成所命履行之戒癮治療，期滿未經撤銷者，於
    毒品危害防制條例修正後，不得視為事實上已接受等同「觀
    察、勒戒或強制戒治」之處遇執行完畢，倘其未曾經「觀察
    、勒戒或強制戒治」，縱係於完成戒癮治療後3 年內再犯施
    用毒品犯行，仍需先依修正後毒品危害防制條例第20條第1
    項、第2 項規定進行「觀察、勒戒或強制戒治」等程序，不
    得逕行起訴。倘檢察官未再予觀察、勒戒或強制戒治而為起
    訴，即屬起訴程序違背規定，應為不受理之諭知　
三、查被告甲○○前於107 年間，因施用第二級毒品案件，經臺灣
    桃園地方檢察署檢察官以107 年度毒偵字第733 號案件為附
    命完成戒癮治療之緩起訴處分，緩起訴期間為107 年5 月16
    日至108 年11月15日止，被告於緩起訴期間內，已完成戒癮
    治療，且該緩起訴處分期滿未經撤銷，其後雖多次因施用毒
    品案件經法院判決處刑確定在案，然迄今未曾接受觀察、勒
    戒或強制戒治之執行等情，有臺灣高等法院被告前案紀錄表
    附卷可稽。本件聲請簡易判決處刑意旨認被告於110 年4 月
    8 日1 時許再犯施用第二級毒品甲基安非他命犯行，然被告
    前未曾因施用毒品犯行而經觀察、勒戒或強制戒治之執行，
    業如前述，縱被告曾經檢察官為附命完成戒癮治療之緩起訴
    處分，但究非「觀察、勒戒或強制戒治」，自難等同曾受「
    觀察、勒戒或強制戒治」執行完畢視之，且不因其間是否另
    犯施用毒品罪經起訴、判刑或執行而有所不同。從而，本案
    仍應依毒品危害防制條例第20條第1 項、第24條等規定，由
    檢察官基於一次性之整體規劃而重啟處遇程序，視被告個案
    情形，是否適合「觀察、勒戒或強制戒治」或給予「附命完
    成戒癮治療緩起訴處分」之機會。是本案檢察官未依毒品危
    害防制條例等相關規定，針對個案具體審酌、裁量有無對被
    告附命完成戒癮治療之緩起訴處分之可能，卻逕予聲請簡易
    判決處刑，其起訴之程序自屬違背規定，且無從補正，爰不
    經言詞辯論，逕為不受理之諭知。
據上論斷，應依刑事訴訟法第452 條、第303 條第1 款、第307 
條，判決如主文。
中    華   民    國     110   年    10    月    18    日
                  刑事第九庭法  官  蘇怡文
上正本證明與原本無異。　　　　　　　　　
因疫情而遲誤不變期間，得向法院聲請回復原狀。
如不服本判決應於收受送達後20日內向本院提出上訴書狀，並應
敘述具體理由。其未敘述上訴理由者，應於上訴期間屆滿後20日
內向本院補提理由書（均須按他造當事人之人數附繕本）「切勿
逕送上級法院」。
                             書記官  林孟君  
中　　華　　民　　國　　110 　年　　10　　月　　18　　日